臺灣臺北地方法院民事裁定　　　　　　　 93年度破字第101號
聲　請　人　甲○○
代　理　人　王永春律師
上列聲請人聲請破產宣告事件，本院裁定如下：
    主  文
聲請駁回。
聲請程序費用由聲請人負擔。
    理  由
一、本件聲請意旨略以：緣聲請人（即債務人）甲○○因訴外人
    張朝翔、張朝喨借用聲請人（即債務人）甲○○之名義，向
    債權人第一商業銀行股份有限公司、華南商業銀行股份有限
    公司、華僑商業銀行股份有限公司、合作金庫銀行股份有限
    公司、安泰證金股份有限公司、富邦證金股份有限公司借款
    ，暨聲請人為配偶張信貞所簽發之本票背書以及積欠財政部
    台北市國稅局86、87年等年度之綜合所得稅與積欠寶島商業
    銀行股份有限公司，暨向富邦金控股份有限公司股票融資，
    而積欠各債權人款項共新台幣（下同）165,999,194元，而
    聲請人（即債務人）甲○○之總財產包括土地及建築改良物
    、有價證券，總計資產為24,852,903元，債務人顯已不能清
    償債務，若不宣告破產將無法解決，為此檢具債權人及債權
    金額明細表、甲○○之財產清冊、債務人及債務金額清冊、
    有價證券明細表、不動產明細表為證，聲請宣告破產云云。
二、按破產，對債務人不能清償債務者，宣告之；次按，在破產
    宣告前，對於債務人之財產有質權、抵押權或留置權者，就
    其財產有別除權。有別除權之債權人，不依破產程序而行使
    其權利。破產法第57條及第108條分別定有明文。又稅捐之
    徵收，優先於普通債權，為稅捐稽徵法第6條第1項所明定。
    而破產程序乃為債務人在經濟發生困難，而無法以清償能力
    對全部債權人清償時，強制將全部財產依一定程序為變價及
    公平分配，使全部債權人滿足其債權為目的之一般執行程序
    。故聲請宣告破產事件，需破產人財產扣除有別除權之債權
    及財團費用後，尚有餘額可供債權人分配，方有宣告破產之
    實益，倘債務人確係毫無財產可構成破產財團，或債務人之
    財產不敷清償破產財團之費用及財團之債務，無從依破產程
    序清理其債務時，得以無宣告破產之實益，裁定駁回聲請，
    最高法院91年台抗字第60號裁定參照。
三、經查，聲請人（即債務人）甲○○所有之系爭不動產，其中
    坐落於台北市○○區○○段一小段0000-000地號，價值計為
    9,513,400元（以公告土地現值計），建號00000-0000、000
    00-0000、00000-0000（門牌號碼：台北市○○路○段200號
    2樓之2），價值計為5,312,920元（以每平方公尺40,000元
    計），已設定本金最高限額抵押權30,000,000元予債權人賈
    淑瑜，有聲請人檢附之土地及建物登記簿謄本可稽，則此筆
    合計僅14,826,320元，已不足支付所擔保之高額債權，故該
四、聲請人（即債務人）甲○○其餘未設定抵押權之不動產為
    台中縣石岡鄉○○○段0525、0542、0457、0526、0385、
    0456、0459、0549、0708地號，台中縣石岡鄉○○段0487
    地號，台中縣東勢鎮○○段0208地號，台中市○區○○段一
    小段0000 -0000、0000-0000、0000-0000、0000-0000、
    0000-0000共十六筆，價值計為8,652,124元（以公告土地現
    值金額計算，依序為83,187+24,484+1,659,600+763,042+3,
    368,250+153,288+36,279+448,150+501,115+23,529+151,2
    00+580,000+ 180,000+220,000+280,000+180,000＝8,652,1
    24）。
五、又依聲請人（即債務人）陳報，其持有國賓飯店股份有限公
    司53,025股（國賓飯店股份有限公司在民國93年11月1日之
    市價每股18元），由富邦銀行股份有限公司留置中，價值計
    為954,450元，其餘國產汽車股份有限公司股票共計3,573,5
    86股，係第三人（即債務人甲○○妻弟）張朝翔、張朝喨借
    用債務人甲○○之名義，買賣前開股票，並以債務人甲○○
    之名義將前開股票為質押行為（第一商業銀行股份有限公司
    質押250,000股；華僑商業銀行股份有限公司質押773,000股
    ；華南商業銀行股份有限公司質押1,036,044股。）而其中
    501,000股之國產汽車股份有限公司股票係融資借款購買前
    開股票，因股價下跌已遭安泰證金股份有限公司及富邦證金
    股份有限公司留置中。另聲請人所有之中法國際乳品股份有
    限公司之股票10,000股，因其淨值為負值，故其價值為０。
    而國產汽車股份有限公司之股票於93年11月1日之市價每股
    ０元。是債務人甲○○所持有之前開3家公司股票，除國賓
    飯店股份有限公司53,025股，價值954,450元外，均已無價
    值可言。
六、綜上所述，依聲請人（即債務人）甲○○所提出之債權人及
    債權金額明細表、甲○○之財產清冊、債務人及債務金額清
    冊、有價證券明細表、不動產明細表、土地暨建物謄本，可
    知其所剩資產除上述已無價值之股票及已設定高額抵押權其
    價值不足以抵償擔保債權之不動產外，所餘有價值之資產僅
    為前述未設定抵押之不動產、有價證券、薪資，其價值計為
    10,026,574元（8,652,124+954,450+420,000＝10,026,574
    ），然聲請人載至九十三年十二月二十一日尚滯欠稅款即高
    達13,903,058元（含罰鍰187,100元），此經本院依職權函
    查，有財政部臺北市國稅局松山分局93年12月22日函附卷可
    稽。按稅捐之徵收，優先於普通債權，稅捐稽徵法第6條第1
    項定有明文，聲請人所剩之資產尚不足清償上開稅費，其他
    債權人亦無分配受償之可能，且若宣告破產，尚須先支付依
    破產法第95條所規定之財團費用，包括破產財團之管理、變
    價及分配所生之費用、因破產債權人共同利益所需審判上之
    費用、破產管理人之報酬等財團費用後，將使破產財團財產
    更形減少，徒使優先債權人之債權減少分配，而其他債權人
    亦無法因此而受有分配，非可謂具宣告破產之實益。揆諸前
    開說明，聲請人請求宣告破產，為無理由，應予駁回。
七、依破產法第5條、民事訴訟法第95條、第78條，裁定如主文
    。
中　　華　　民　　國　　94　　年　　3 　　月　　3 　　日
                  民事第二庭    法  官    吳淑惠
右為正本係照原本作成
如對本裁定抗告，須於裁定送達後10日內向本院提出抗告狀，並
繳納抗告費新臺幣1,000元
中　　華　　民　　國　　94　　年　　3 　　月　　7 　　日
                                書記官    劉芳菊
